臺灣臺中地方法院刑事判決
111年度簡上字第254號
上  訴  人  
即  被  告  張美枝


            張孝忠


            陳祺仁



            薛舒婷



上4人共同   盧永盛律師
選任辯護人  黃瑞霖律師
上  訴  人  
即  被  告  黃巧伶


            林曉芳


上列上訴人即被告等因妨害自由案件，不服本院臺中簡易庭中華
民國111年4月20日111年度中簡字第2368號第一審簡易判決（聲
請簡易判決處刑案號：臺灣臺中地方檢察署110年度偵字第17111
號），提起上訴，本院管轄之第二審合議庭判決如下：
    主    文
上訴駁回。
丁○○、丙○○、戊○○、癸○○、庚○○、乙○○均緩刑貳年。
    事實及理由
一、本案經本院合議庭審理結果，除就聲請簡易判決處刑書犯罪
    事實欄一倒數第4至5行「致生危害己○○等人之自由及名譽安
    全」之記載，應更正為「致生危害於己○○、甲○○、辛○○之生
    命、身體、自由及名譽之安全」外，認第一審刑事簡易判決
    之認事用法及量刑均無不當，應予維持，除理由補述於後外
    ，並引用本院第一審簡易判決書（含檢察官聲請簡易判決處
    刑書）記載之犯罪事實、證據及理由（如附件）。
二、上訴人即被告（下稱被告）6人、以及被告丁○○、丙○○、戊○○、癸○○之共同選任辯護人為其等4人之上訴意旨略以：㈠案
    發下午被告庚○○委請證人黃建豪告知告訴人甲○○有意前往慶
    云公司協商黃建豪契約事宜，是告訴人甲○○通知要前來被告
    庚○○工作地，並直到20時許始到達卉芳花坊，至於被告戊○○
    、癸○○則是偶然至案發現場，獲悉辦公室內在協商「輕度智
    能不足之證人黃建豪與慶云公司間契約解約，及返還證件事
    宜」後，始參與協調過程，並非事先相約，被告等人彼此間
    無犯意聯絡及行為分擔。又當日協調過程長達3小時，不同
    時段在場參與之人有所不同，即便在場也未必定有發言或為
    積極舉措，且不論是被告等或告訴人等均進進出出辦公室，
    被告戊○○、癸○○更是偶然到花店後才參與協商過程，此均有
    監視器錄影畫面可稽，足徵被告等人間，對於本案並無犯意
    聯絡及行為分擔。㈡當天協商過程中，告訴人等是同意解約
    且聯絡主管，縱然協商過程中，告訴人等可能認為被告等人
    之中，有人口氣有較急促，但被告丁○○、丙○○、戊○○、癸○○
    所為言行，均與「強暴」、「脅迫」有間。且案發當時，被
    告等與告訴人等均保持相當距離，告訴人等更處於隨時可離
    開之狀態，花店緊鄰東光路724巷，周邊為住宅區，對面即
    有集合住宅，往來行人與車輛甚多，又協調過程中大門及辦
    公室小門均是敞開，告訴人己○○到場後雙方爭執加劇，但被
    告丁○○、丙○○、戊○○、癸○○仍與其等保持相當距離，無攻擊
    或威嚇之意，甚至告訴人3人站在路旁，處於隨時可得離開
    或呼救狀態，被告等仍未作勢阻擋。是以，綜合審酌告訴人
    甲○○、辛○○非身處密閉空間，復能自由通訊，並依主管指示
    做出撕毀文件之舉，顯然告訴人等意思決定均無遭壓制，否
    則告訴人甲○○又豈會恣意撕毀文件。㈢證人黃建豪雖然曾交
    付證件及提款卡予告訴人等，但依民法第549條規定，委託
    人得隨時終止委任契約，乃證人黃建豪及被告等當時請求返
    還證件及提款卡，依法有據，且被告等在協商過程中，也多
    次稱要報警，所以被告等實際上是有意先以道德勸說與告訴
    人等協商，且也有說要報警讓公權力介入，反而是告訴人等
    先稱同意解約，後自己撕毀承諾書後，又假借家人住院之名
    義，有意不返還證人黃建豪提款卡，導致眾人手足無措，而
    要求釐清告訴人等所言真偽，甚至告訴人己○○稱要報警時，
    被告等均同意報警，足徵被告等所為不具實質違法性。故被
    告等所為不具實質違法性，且被告等間無犯意聯絡及行為分
    擔，縱然雙方協商過程中語氣有急促或不耐，對告訴人等僅
    造成輕微之影響，告訴人甲○○甚至可恣意撕毀文件，顯然告
    訴人等自由均無遭壓制，被告等所為顯不該當強制罪構成要
    件。㈣被告丁○○、丙○○、戊○○、癸○○對告訴人等均無說出任
    何危害告訴人等生命身體之言語，且被告6人間是獨立個體
    ，並且進進出出於辦公室或花店，彼此都無法預料共同被告
    間會有何言語或舉動，任一被告若說出過於嚴厲之言語，也
    是超出其他被告之想法，足徵被告等間無犯意聯絡或行為分
    擔。㈤請求撤銷原判決，諭知被告6人均無罪等語。
三、證據能力部分：
    按被告以外之人於審判外之言詞或書面陳述，除法律有規定
    者外，不得作為證據，刑事訴訟法第159條固定有明文，惟
    被告以外之人於審判外之陳述，雖不符同法第159條之1至之
    4規定，而經當事人於審判程序同意作為證據，法院審酌該
    言詞陳述或書面陳述作成時之情況，認為適當者，亦得為證
    據；又當事人、代理人或辯護人於法院調查證據時，知有第
    159條第1項不得為證據之情形，而未於言詞辯論終結前聲明
    異議者，視為有前項之同意，同法第159條之5亦定有明文。
    其立法意旨在於傳聞證據未經當事人之反對詰問予以核實，
    原則上先予排除，惟若當事人已放棄詰問或未聲明異議，基
    於證據資料愈豐富，愈有助於真實發現之理念，且強化言詞
    辯論原則，法院自可承認該傳聞證據例外擁有證據能力。經
    查，本案判決所引用之供述證據（含言詞及書面陳述），被
    告6人及被告丁○○、丙○○、戊○○、癸○○之選任辯護人於本院
    準備程序時均表示同意有證據能力等語（見本院卷第156頁
    ），且檢察官、被告6人及被告丁○○、丙○○、戊○○、癸○○之
    選任辯護人於本院審理中調查證據時，亦均未於言詞辯論終
    結前聲明異議（見本院卷第262至266頁），又本院審認上開
    證據作成時之情況，應無違法取證或不當情事，與本案待證
    事實間復具有相當之關聯性，以之作為證據應屬適當，依刑
    事訴訟法第159條之5規定，自有證據能力。
四、經查，本案被告6人均罪證明確，業經原審判決論證甚明，
    茲本院再就被告6人及辯護之上訴意旨所指補充如下：
  ㈠被告6人均辯稱：伊等未限制告訴人3人離去，其等可自由進
    出辦公室、使用手機，伊等靠近告訴人甲○○、辛○○之原因，
    是因為其等2人音量很小，必須靠近才能聽到，另伊等於告
    訴人己○○抵達現場時，上前靠近告訴人己○○之原因，則係因
    伊等以為告訴人己○○有攜帶證人黃建豪之提款卡到場，並無
    恐嚇或強制之犯意及行為云云。惟證人即告訴人甲○○於警詢
    、偵查及本院審理時均證稱：案發當天伊及告訴人辛○○到場
    後，原先是被告丁○○、庚○○、丙○○與伊等協調如何解決，但
    因為被告丙○○對結果不滿意，遂又叫被告戊○○、癸○○進入該
    辦公室一起協調，但被告戊○○進入後就先將契約書重摔在桌
    上，並說如果事情沒有好好解決，就不會輕易讓伊等逃過這
    一關，且要求伊等交出證人黃建豪的駕照及提款卡，並要伊
    等將證件放在桌上，威脅說如果沒有把東西交出來就不要走
    ；商談過程中，被告6人都有對伊及證人辛○○大小聲且強迫
    簽立資料，伊是受被告等脅迫，才按照被告戊○○寫的版本書
    寫1份立約書，書寫過程中被告丁○○、庚○○、戊○○、癸○○都
    圍著伊；雖然伊和告訴人辛○○都能自由出去打電話，但被告
    等要求伊等2人不能同時離開辦公室，只能輪流出去打電話
    。後來告訴人己○○到場表示有急事，要帶同伊及告訴人辛○○
    離開，此際被告癸○○及乙○○旋即擋在伊等3人前面稱要簽完
    保證書才可以離開，其餘被告則圍在外圍不讓伊等離開現場
    。被告等一直使用恐嚇、威脅的話語，且當下也是受脅迫的
    氣氛，雖然被告等沒有使用暴力，但伊覺得很害怕；至於伊
    與證人譚雅月等人間之LINE對話紀錄，雖伊有傳送氣鼓鼓的
    貼圖，但只是在附和主管的說詞而已等語（見110偵17111卷
    第67至70、156頁，本院卷第240至260頁）。證人即告訴人
    辛○○於警詢時均證稱：案發當天，伊與告訴人甲○○共同前往
    臺中市○○區○○路000巷0號的花店，被告丁○○、庚○○、丙○○、
    乙○○是一開始就在場，被告戊○○、癸○○較晚才到達，過程中
    被告等要求伊及告訴人甲○○要簽退費保證書，否則不得離開
    ，被告癸○○不斷地使用威脅語氣要求伊等要簽立退費保證書
    ，伊內心恐懼不安；迄至告訴人己○○到場後，被告丙○○、乙○○更阻擋在伊等面前，聲稱沒有把事情處理完不能離開，其
    他人則以言語表示沒處理完不能離開等語（見110偵17111卷
    第63至66頁）。證人即告訴人己○○於警詢、偵查及本院審理
    時均證稱：案發當天，伊接到證人譚雅月的電話，說告訴人
    辛○○的家人出事，要伊前往上開花店帶告訴人甲○○、辛○○離
    開現場去苗栗大千醫院，伊到場時，全部的人都已經在花店
    內、辦公室外面，告訴人甲○○、辛○○的神情看起來很害怕；
    被告丁○○、庚○○、丙○○、乙○○都站在告訴人甲○○、辛○○旁邊
    ，被告戊○○、癸○○則衝向伊，被告癸○○叫伊把車子停在旁邊
    、被告戊○○則說文件簽完才可以離開，並質問伊豈有如此剛
    好的事情，且稱大千醫院伊有認識的人，叫伊等不要作怪，
    要開車載伊等前往大千醫院，被告6人不讓伊等3人離開，且
    距離非常近，講話口氣很兇，伊覺得很恐怖，才會報警處理
    ；伊到場後大約10幾分鐘就打電話報警了等語（見110偵171
    11卷第71至73、156至157頁，本院卷第229至239頁）。且觀
    告訴人甲○○與證人譚雅月等人間之LINE對話紀錄，告訴人甲○○於111年3月24日21時50分至22時53分許陸續傳送「不行了
    」、「今天要拿的是提款卡跟證件」、「我要被釘在這邊的
    感覺」、《退款保證書照片》、「被壓著寫的」、「怎麼辦」
    、《修改日期及蓋手印之退款保證書照片》、……《氣鼓鼓的貼
    圖》、「9打3」等訊息（見110偵17111卷第201至215頁）。
    綜核上開告訴人等之證述及LINE對話內容，可認案發當天係
    告訴人甲○○、辛○○先到達該花店辦公室，被告丁○○、庚○○、
    丙○○、乙○○自始即在花店內，被告戊○○、癸○○則較晚到場，
    然被告6人均有要求告訴人甲○○、辛○○簽立保證書之相關文
    件，擔保其等可為證人黃建豪處理退費事宜並歸還證人黃建
    豪交付之證件及提款卡，並聲稱沒有簽完文件及歸還證人黃
    建豪之證件就不能離開等語，商談過程中告訴人甲○○、辛○○
    雖可自由使用手機，且告訴人甲○○亦有以LINE與其主管即證
    人譚秀月聯繫，但被告6人限制告訴人甲○○、辛○○僅能輪流
    離開辦公室，始終需有一人留在辦公室內繼續處理協商事宜
    ；迄至告訴人己○○抵達現場後，亦繼續阻止告訴人己○○帶同
    告訴人甲○○、辛○○離開，顯非單純因告訴人甲○○、辛○○的音
    量較小，或誤以為告訴人己○○攜帶證件到場，始較為靠近告
    訴人3人至明，是被告6人顯然已以脅迫方式，使告訴人甲○○
    違反其自由意志而簽署該份退款保證書，並妨害告訴人3人
    自由離去之權利，復藉由言語恫嚇及人數優勢之方式，以加
    害生命、身體、自由及名譽之事恫嚇告訴人3人，致生危害
    於其等安全等事實，均堪認定。是被告6人及辯護人前開所
    辯，顯與告訴人等指述內容及LINE對話訊息完全相左，自無
    可採。
　㈡另被告戊○○、癸○○及辯護人均辯稱：被告戊○○、癸○○當天是
    偶然到場，並非事先相約，與其他被告間並無犯意聯絡及行
    為分擔云云。但查，依照卷附之監視器畫面翻拍照片，被告
    戊○○、癸○○雖係於案發當日21時4分25秒許，分別騎乘機車
    抵達花店外，被告戊○○並於21時4分55秒許先步行進入花店
    、被告癸○○則於21時6分5秒許走入花店，並於21時9分1秒許
    與被告丙○○對話後，再一起步入辦公室內，然被告戊○○、癸○○進入該辦公室後，皆有為本院第一審簡易判決之犯罪事實
    欄所記載之話語，此業據原審當庭勘驗現場監視器錄影光碟
    為憑，復為被告戊○○、癸○○所均不爭執，且其等於本院準備
    程序時並供稱到場後才知道正在處理證人黃建豪的事情等語
    （見本院卷第153頁），是被告戊○○、癸○○於案發前雖未與
    其他被告間共同為本案犯行之犯意聯絡，然迄至其等2人抵
    達花店、知曉狀況並進入辦公室後，其等2人即均有對告訴
    人甲○○及辛○○為恫嚇言語，並要求需簽立文件否則不得離開
    之行止，故自被告戊○○、癸○○於案發當日到場並進入辦公室
    時起，即開始與其他被告共同基於強制之犯意聯絡，分工而
    共同為本案強制犯行等情，堪予認定。是被告戊○○、癸○○及
    辯護人前開所辯，亦無可採。
　㈢被告6人及辯護人另辯稱：當日被告癸○○、戊○○已多次表示要
    報警，甚至聽聞告訴人等有報警意願時，亦同意報警處理，
    足見被告6人並無恐嚇危害安全之犯意云云。然查，案發當
    時是否有意報警讓公權力介入處理本案糾紛，此僅為被告戊○○、癸○○於雙方協談過程中所使用之言語及手段，尚與被告
    等人間主觀上有無恐嚇犯意乙節無涉，自難憑此而為有利於
    被告之認定。
五、綜上所述，原判決認被告6人均罪證明確，適用刑事訴訟法
    第449條第1項、第3項、第454條第2項，刑法第304條第1項
    、第305條、第55條、第28條、第41條第1項前段，刑法施行
    法第1條之1第1項等規定，而就被告6人均予以論罪科刑，並
    均諭知易科罰金之折算標準（詳如附件），經核其認事用法
    均無違誤，量刑亦屬妥適。被告等上訴意旨仍執前詞再事爭
    執，為無理由，應予駁回。 　　　
六、末查，被告6人前均未曾因故意犯罪受有期徒刑以上刑之宣
    告，此有臺灣高等法院被告前案紀錄表存卷可考（見本院卷
    第91至103頁），其等因一時失慮，致罹刑典，雖未能於犯
    後坦承犯行，然已於原審判決後與告訴人3人分別達成調解
    ，且已依雙方調解條件完成給付，告訴人3人並均同意不追
    究被告6人之刑責，並同意給予被告6人緩刑之機會，此有本
    院調解結果報告書、調解程序筆錄、報到單影本等在卷可佐
    （見本院卷第313至335頁），是本院衡酌上情，認被告6人
    經此偵審程序及科刑教訓後，應當知所警惕，信無再犯之虞
    ，前開所宣告之刑以暫不執行為適當，爰依刑法第74條第1
    項第1款之規定，對被告6人均併予宣告緩刑2年，以勵自新
    。　
據上論斷，應依刑事訴訟法第455條之1第1項、第3項、第368條
、第373條，刑法第74條第1項第1款，判決如主文。
本案經檢察官林依成聲請簡易判決處刑，檢察官壬○○到庭執行職
務。
中　　華　　民　　國　　111 　年　　8 　　月　　30　　日
                  刑事第十庭  審判長法  官  陳玉聰
　　　　　　　　　                  法  官  吳珈禎
                  　　　　　　　　　法  官  林芳如 
以上正本證明與原本無異。
本判決不得上訴。
                                    書記官  張玉楓
中　　華　　民　　國　　111 　年　　8 　　月　　30　　日
附錄本案論罪科刑法條全文：
中華民國刑法第304條
以強暴、脅迫使人行無義務之事或妨害人行使權利者，處3年以
下有期徒刑、拘役或9千元以下罰金。
前項之未遂犯罰之。

中華民國刑法第305條
以加害生命、身體、自由、名譽、財產之事恐嚇他人，致生危害
於安全者，處2年以下有期徒刑、拘役或9千元以下罰金。

--------------------------------------------------------
本判決附件：
臺灣臺中地方法院刑事簡易判決
110年度中簡字第2368號
聲  請  人  臺灣臺中地方檢察署檢察官
被      告  丁○○



            庚○○


            丙○○


            乙○○


上  四  人
共      同
選任辯護人  黃意婷律師
被      告  戊○○



            癸○○



上列被告等因妨害自由案件，經檢察官聲請以簡易判決處刑（11
0年度偵字第17111號），本院判決如下：
    主    文
丁○○、庚○○、丙○○、乙○○、戊○○、癸○○共同犯強制罪，各處拘役
肆拾日，如易科罰金，均以新臺幣壹仟元折算壹日。
    犯罪事實及理由
一、本案犯罪事實及證據，除犯罪事實欄一倒數第28行「並輪番
    對其等表示：文件沒有處理好，沒有給其等滿意的答覆就別
    想走等語」，應補充為「並輪番對其等表示：文件沒有處理
    好，沒有給其等滿意的答覆就別想走等語，癸○○亦表示：『
    我今天沒有看到提款卡，兩個都別想走』、『反正你今天這個
    都要完成』」及倒數第15行所載「戊○○在場以臺語陳稱：【
    「裝肖維」，要將文件簽完才可以走，不然你們3人坐我的
    車到大千醫院，大千醫院我有認識的人，不要給我做怪，不
    然給我試試看】等語。」之記載，應補充更正為「戊○○稱：
    『來去開我的車，那隻220，恁爸GS300，來去開我的車，我
    如果載去苗栗如果沒有這件事，你就完蛋了，來來上車，苗
    栗來，上車』、『你他媽住醫院這一套你都會玩喔，連住醫院
    這套也可以玩喔』、『來、來、來，我告訴你喔，我還沒有發
    脾氣喔，你如果給我演這一套假的話，你們今天3個都別走』
    等語。」，及證據部分補充「本院111年2月10日勘驗筆錄」
    、「現場監視器畫面翻拍截圖」外，餘均引用如附件檢察官
    聲請簡易判決處刑書之記載。
二、本案被告丁○○、庚○○、丙○○、乙○○、戊○○、癸○○前於偵訊時
    均矢口否認有何恐嚇危害安全、強制之犯行，辯稱：當時並
    沒有不讓告訴人等離開，也沒有恫嚇他們等語，辯護人亦為
    被告丁○○、庚○○、丙○○、乙○○辯稱：被告丁○○、庚○○、丙○○
    、乙○○並無與被告戊○○、癸○○有共同決意，且未有以侵害生
    命、身體、名譽之通知對告訴人等為脅迫，退步言之，縱認
    被告丁○○、庚○○、丙○○、乙○○有符合脅迫手段，亦未致告訴
    人等心生畏懼之程度及壓制自由簽署文件或移動之意思自由
    等語。惟查：
  1.被告等確有於民國110年3月24日20時許至22時50分許警察抵
    達時許止，在臺中市○○區○○路000巷0號即由丙○○經營之花店
    ，與告訴人辛○○及甲○○協商證人黃建豪購買生前契約之消費
    糾紛，嗣告訴人己○○經其他同事告知告訴人辛○○之家人住院
    ，因而於同日22時41分許抵達上開處所找辛○○等人乙情，業
    經被告等於警詢及偵訊時所自承(見偵卷第36至38、40至42
    、46至47、50至51、54至55、58至60、151至154頁)，核與
    證人即告訴人等於警詢、偵訊時；證人黃建豪於警詢時之證
    述大致相符(見偵卷第63至65、67至69、71至73、155至157
    、192至193、75至78頁)，且有本院111年2月10日勘驗筆錄(
    見本院卷第239至262頁)及現場監視器翻拍照片(見偵卷第85
    至87頁、本院卷第265至365頁)在卷可查，此部分等事實應
    堪認定。
  2.又查，被告癸○○於聲請簡易判決處刑書所載時、地向告訴人
    甲○○、辛○○稱「我今天沒有看到提款卡，兩個都別想走。」
    、「反正你今天這個都要完成。」、被告戊○○亦稱：「……你
    進來看到喪事的花，你們兩個一點緊張都沒有？你知道我們
    背後是在做什麼的？你們沒有打算嗎？可以好好想一想要怎
    麼處理，這件事情才會圓滿，他那舅舅（指丙○○）是還沒抓
    狂，不要弄到人家抓狂，讓事情無法收拾。他手上沒有30間
    ，也有50間禮儀公司，如果到你們樓下擺起來會不會好看一
    點？你會不會覺得這是變成一個恐怖事件，又變成一個新聞
    事件……」，被告戊○○又於告訴人己○○抵達後，向告訴人等稱
    ：「來去開我的車，那隻220，恁爸GS300，來去開我的車，
    我如果載去苗栗如果沒有這件事，你就完蛋了，來來上車，
    苗栗來，上車」、「你他媽住醫院這一套你都會玩喔，連住
    醫院這套也可以玩喔」、「來、來、來，我告訴你喔，我還
    沒有發脾氣喔，你如果給我演這一套假的話，你們今天3個
    都別走」等語，而當時被告等亦將告訴人等圍住，不讓告訴
    人等離開，告訴人甲○○因而簽署立約書(嗣後撕毀)等情，業
    經證人即告訴人等於警詢、偵訊時證述明確(見偵卷第63至6
    5、67至69、71至73、155至157、192至193、75至78頁)，並
    有現場監視器翻拍照片(見偵卷第85至87頁、本院卷第265至
    365頁)、告訴人甲○○提供之LINE對話紀錄(見偵卷第205頁)
    附卷可參，且經本院當庭勘驗現場監視器畫面及被告癸○○所
    提供之錄音檔無訛，有勘驗筆錄在卷可稽(見本院卷第239至
    262頁)，是綜合上開告訴人證述、監視器翻拍照片及本院勘
    驗筆錄，可知告訴人甲○○、辛○○乃因與證人黃建豪間有消費
    糾紛，而於聲請簡易判決書所載時、地前往與被告等協商該
    糾紛，因協商未果遭被告等攔阻告訴人甲○○、辛○○而無法自
    由離去，致妨害告訴人甲○○以自由意志簽署文件之權利而簽
    署文書，且告訴人己○○抵達後，亦因被告等要求確定告訴人
    己○○所述告訴人辛○○家人住院為真，否則不讓告訴人等離開
    ，依當時情境之下，告訴人等均無法自由離去，已有妨害告
    訴人等自由行動之權利，且被告等全程在場等事實，堪以認
    定。
  3.按刑法第305條之恐嚇罪，所稱以加害生命、身體、自由、
    名譽、財產之事，恐嚇他人者，係指以使人生畏怖心為目的
    ，而通知將加惡害之旨於被害人而言。所謂「加害」，並不
    以言詞為限，包括身體之動作、語氣、表情等一切足以使人
    心生畏佈之強暴、脅迫行為在內。且恐嚇也者，亦僅以通知
    加害之事使人恐佈為已足，不必果有加害之意思，更不須有
    實施加害之行為。蓋恐嚇罪之判斷重點，實係在於被告之行
    為是否足以使人心生畏懼，致危害安全。至於危害通知之方
    法，亦無限制，無論明示之言語、文字、動作或暗示其如不
    從將加危害，苟已足使對方理解其意義之所在，並足以影響
    其意思之決定與行動自由者均屬之。至於被害人是否心生畏
    懼，亦應本於社會客觀經驗法則以為判斷基準（最高法院52
    年台上字第751號判例、75年度台上字第5480號、81年度台
    上字第867號判決參照）。查被告戊○○於案發時向告訴人甲○○、辛○○稱：「……你進來看到喪事的花，你們兩個一點緊張
    都沒有？你知道我們背後是在做什麼的？你們沒有打算嗎？
    可以好好想一想要怎麼處理，這件事情才會圓滿，他那舅舅
    （指丙○○）是還沒抓狂，不要弄到人家抓狂，讓事情無法收
    拾。他手上沒有30間，也有50間禮儀公司，如果到你們樓下
    擺起來會不會好看一點？你會不會覺得這是變成一個恐怖事
    件，又變成一個新聞事件……」，被告戊○○又於告訴人己○○抵
    達後，向告訴人等稱：「來、來、來，我告訴你喔，我還沒
    有發脾氣喔，你如果給我演這一套假的話，你們今天3個都
    別走」等語，客觀顯有通知對方身體、生命可能受到危害之
    意，亦足使一般人心生恐懼，況告訴人等於警方到場處理後
    ，前往臺中市政府警察局第五分局北屯派出所製作警詢筆錄
    時提出告訴，有其等警詢筆錄在卷可稽（見偵卷第66、70、
    73頁），益徵被告等所為已使告訴人等心生畏佈，並致生危
    害於生命、身體安全至明。
  4.又按共同正犯之成立，只須具有犯意之聯絡與行為之分擔，
    既不問犯罪動機起於何人，亦不必每一階段犯行，均經參與
    ，且意思之聯絡不限於事前有協議，即僅於行為當時有共同
    犯意之聯絡者，亦屬之。其表示之方法，亦不以明示通謀為
    必要，即相互間有默示之合致，亦無不可。而共同實施犯罪
    行為之人，在合同意思範圍以內，各自分擔犯罪行為之一部
    ，相互利用他人之行為，以達其犯罪目的者，即應對全部所
    發生之結果，共同負責，是共同正犯在犯意聯絡範圍內之行
    為，應同負全部責任（最高法院109年台上字第2420號判決
    意旨參照）。是倘犯罪結果係因共犯之合同行為所致者，無
    論出於何人所為，在共犯間均應同負全部責任，並無分別何
    部分為孰人實行之必要（最高法院95年度台上字第3739號判
    決意旨參照）。查本件係被告等本即相約一同處理證人黃建
    豪之消費糾紛，而被告癸○○、戊○○亦口出不讓告訴人等離開
    之言語，業如前述，而被告等既於告訴人等協商過程中全程
    在場，均無離開案發現場，利用人數優勢圍在告訴人等周圍
    製造告訴人等心理壓力，縱有部分行為非出於全部被告所為
    ，全部被告仍應對全部犯罪結果共同負責。
  5.綜上所述，被告等上開所辯，要屬事後卸責之詞，不足採信
    ，辯護人為被告丁○○、庚○○、丙○○、乙○○所為之辯護，亦不
    足為被告丁○○、庚○○、丙○○、乙○○有利之認定。本案事證明
    確，被告等上開犯行堪以認定，應依法論科。
三、論罪科刑：
(一)核被告等所為，均係犯刑法第304條第1項之強制罪及第305
    條之恐嚇危害安全罪。被告等就其等所犯上開犯行，有犯意
    聯絡及行為分擔，為共同正犯。又被告等係於密接的時間、
    地點，對告訴人等為上開強制及恐嚇危害安全罪犯行，均分
    別論以接續犯，又其等係均以一行為同時觸犯2罪名及侵害
    數法益，應均依刑法第55條之規定，各從一重論以強制罪。
(二)爰審酌被告等均無遭起訴或判刑之前科紀錄之素行，因證人
    黃建豪與告訴人甲○○、辛○○之消費糾紛問題而與告訴人等發
    生爭執，竟均不思理性溝通，即率爾出言恫嚇，致告訴人等
    心生畏懼，而生危害於安全，且妨害告訴人等自由簽署文件
    及離去之權利，所為自非可取，且犯後均否認犯行且未與告
    訴人等達成調解之態度，惟念被告等乃肇因於證人黃建豪因
    其輕度智能不足(見本院卷第177頁之證人黃建豪診斷證明書
    )而簽署5份高額價金之生前契約，為求替證人黃建豪解約，
    並為其索回遭告訴人等質押之金融帳戶提款卡、駕照，而與
    告訴人等於協商中口出惡言進而妨害告訴人等之前揭權利之
    動機，兼衡被告等自述之智識程度、家庭生活及經濟狀況（
    見偵卷第35、39、45、49、53、57頁被告警詢筆錄受詢問人
    欄所載）等一切情狀，各量處如主文所示之刑，並均諭知易
    科罰金之折算標準。　
四、依刑事訴訟法第449條第1項前段、第3項、第454條第2項，
    刑法第304條第1項、第305條、第55條、第28條、第41條第1
    項前段，刑法施行法第1條之1第1項，逕以簡易判決處刑如
    主文。
五、如不服本判決，得於收受判決正本送達之翌日起20日內，向
    本庭提出上訴狀（須附繕本），上訴於本院管轄第二審合議
    庭。
本案經檢察官林依成聲請以簡易判決處刑。
中　　華　　民　　國　　111 　年　　4 　　月　　20　　日
                  臺中簡易庭  法  官  林忠澤　
以上正本證明與原本無異。
告訴人或被害人如不服判決，應備理由具狀向檢察官請求上訴，
上訴期間之計算，以檢察官收受判決正本之日起算。
　　　　　　　　  　　　　　  書記官  許采婕
中　　華　　民　　國　　111　 年　　4 　　月　　20　　日
附錄科刑論罪法條：　　　　　　　　　　
刑法第304條第1項
以強暴、脅迫使人行無義務之事或妨害人行使權利者，處 3 年
以下有期徒刑、拘役或 9 千元以下罰金。
刑法第305條
以加害生命、身體、自由、名譽、財產之事恐嚇他人，致生危害
於安全者，處 2 年以下有期徒刑、拘役或 9 千元以下罰金。
附件：
臺灣臺中地方檢察署檢察官聲請簡易判決處刑書　
                                    110年度偵字第17111號
　　被　　　告　丁○○　女　56歲（民國00年0月00日生）
　　　　　　　　　　　　住臺中市○○區○○○路000巷00號7
　　　　　　　　　　　　樓之3
　　　　　　　　　　　　國民身分證統一編號：Z000000000號
　　　　　　　　庚○○　女　31歲（民國00年00月00日生）
　　　　　　　　　　　　住臺中市○○區○○路○段00巷0號
　　　　　　　　　　　　六樓
　　　　　　　　　　　　國民身分證統一編號：Z000000000號
　　　　　　　　丙○○　男　40歲（民國00年00月00日生）
　　　　　　　　　　　　住臺中市○區○○街00號
　　　　　　　　　　　　國民身分證統一編號：Z000000000號
　　　　　　　　乙○○　女　38歲（民國00年0月00日生）
　　　　　　　　　　　　住臺中市○區○○街00號
　　　　　　　　　　　　國民身分證統一編號：Z000000000號
　　　　　　　　戊○○　男　50歲（民國00年00月0日生）
　　　　　　　　　　　　住雲林縣○○鄉○○村○○路000號
　　　　　　　　　　　　居臺中市○○區○○路000巷00號9樓
　　　　　　　　　　　　國民身分證統一編號：Z000000000號
　　　　　　　　癸○○　女　33歲（民國00年0月00日生）
　　　　　　　　　　　　住臺中市○○區○○○路000號5樓之
　　　　　　　　　　　　1
　　　　　　　　　　　　居臺中市○○區○○路000巷00號9樓
　　　　　　　　　　　　國民身分證統一編號：Z000000000號
上列被告等因妨害自由等案件，業經偵查終結，認為宜聲請以簡
易判決處刑，茲將犯罪事實及證據並所犯法條分敘如下：
　　　　　  犯罪事實
一、丁○○與庚○○及黃建豪為母女（子）關係，與丙○○為姐弟關係
    ，丙○○與乙○○為夫妻關係，而癸○○及戊○○則為丙○○經營花店
    之客戶及友人。緣黃建豪因向辛○○及甲○○任職之「慶云事業
    股份有限公司」（下稱慶云公司）以新臺幣（下同）20萬元
    之價格購買5份生前契約，辛○○為確保黃建豪會如數支付上
    開價金，並質押黃建豪之駕駛執照及金融卡，致引起消費糾
    紛協調未果。丁○○及丙○○將上情分別告知庚○○、乙○○、癸○○
    及戊○○後，邀約辛○○及甲○○於民國110年3月24日上午，在臺
    中市○○區○○路000巷0號，由丙○○經營之花店欲再度協商前述
    消費糾紛，惟辛○○及甲○○2人頻頻藉詞推託、遲未到場，直
    至當天晚上8時許，方共同前往上址協商，此舉令丁○○、丙○○、庚○○、乙○○、癸○○及戊○○6人（以下簡稱丁○○等6人）心
    生不滿，且與辛○○及甲○○2人協調過程中，又認為辛○○及甲○○2人態度反覆，致令丁○○等6人甚為光火，共同基於接續強
    制及恐嚇之犯意聯絡，由丁○○等6人輪番要求辛○○及甲○○2人
    需退還黃建豪購買上開生前契約所支付之款項，並由庚○○要
    求辛○○及甲○○2人需簽署退款保證書，原本甲○○有簽署1份退
    款保證書，惟事後以通訊軟體Line之語音及文字對話方式，
    與慶云公司主管討論後認為不應該簽署上開文件，甲○○因而
    當場撕毀前所簽署之文件。且協調過程中，辛○○及甲○○2人
    欲外出打電話，癸○○及戊○○2人即對其等表示：如果要離開
    ，只能1人先離開…如果沒有簽署退款保證書別想走等語，當
    辛○○及甲○○2人輪流外出時，丁○○等6人即趨前包圍，並輪番
    對其等表示：文件沒有處理好，沒有給其等滿意的答覆就別
    想走等語，其中又推由戊○○以臺語對辛○○恫稱：「……你進來
    看到喪事的花，你們兩個一點緊張都沒有？你知道我們背後
    是在做什麼的？你們沒有打算嗎？可以好好想一想要怎麼處
    理，這件事情才會圓滿，他那舅舅（指丙○○）是還沒抓狂，
    不要弄到人家抓狂，讓事情無法收拾。他手上沒有30間，也
    有50間禮儀公司，如果到你們樓下擺起來會不會好看一點？
    你會不會覺得這是變成一個恐怖事件，又變成一個新聞事件
    ……」等語，致使辛○○及甲○○2人聽聞後，擔心遭戊○○等人傷
    害身體而心生畏懼，致生危害辛○○及甲○○2人之生命及身體
    安全。嗣己○○經其他同事告知辛○○之家人住院，因而前往上
    開處所找辛○○等人，並對丁○○等6人表示：因為辛○○之家人
    住院，現在急著處理這件事，可以讓我們走嗎？，戊○○在場
    以臺語陳稱：【「裝肖維」，要將文件簽完才可以走，不然
    你們3人坐我的車到大千醫院，大千醫院我有認識的人，不
    要給我做怪，不然給我試試看】等語。過程中，己○○、辛○○
    及甲○○3人（下稱己○○等3人）嘗試要離開上開處所時，丁○○
    等6人即將其等3人圍起來，致使己○○等人不敢貿然離開，己○○不甘行動受阻，當場表示要報警等語，戊○○及癸○○2人竟
    回稱：「妳去報警啊！我認識很多警察，我知道你們公司在
    哪裏，也認識裏面的人，不怕妳們跑掉」等語，致使己○○等
    3人聽聞後擔心丁○○等6人會前往其等任職公司騷擾，進而影
    響其等職場安寧及聲譽，因而心生畏懼，致生危害己○○等人
    之自由及名譽安全。丁○○等6人共同以上開脅迫方式，妨害
    己○○等3人以自由意志簽署文件及自由行動之權利（未達妨
    害自由之程度）。嗣經警方據報後趕赴現場處理，己○○等3
    人始得共同離開現場。
二、案經己○○、辛○○及甲○○3人訴由臺中市政府警察局第五分局
    報告偵辦。
　　 　　　 證據並所犯法條
一、證據：(一)被告丁○○等6人於警詢及偵查中之供述內容，（
    二）證人即告訴人己○○等人於警詢及偵查中之證述內容，（
    三）證人黃建豪於警詢及偵查中之證述內容，（四）證人譚
    雅月於偵查中之證述情節，（五）告訴人甲○○及辛○○提供與
    黃建豪及於案發當日與慶云公司其他職員以通訊軟體Line之
    文字對話紀錄，（六）由被告癸○○提供於案發當天現場之錄
    音譯文1份，（七）現場監視器攝錄影像擷圖照片3張，（八
    ）臺中市政府警察局第五分局北屯派出所警員林俊良於110
    年4月11日出具之職務報告1份在卷可資佐證。本件事證明確
    ，被告丁○○等6人犯嫌堪以認定。
二、所犯法條：被告丁○○等6人所為係犯刑法第304條第1項之強
    制罪嫌及第305條之恐嚇危害安全罪嫌。查被告丁○○等6人就
    前述犯行，有犯意聯絡及行為分擔，請依刑法第28條之規定
    論以共同正犯。按如數行為於同時同地或密切接近之時地實
    施，侵害同一之法益，各行為之獨立性極為薄弱，依一般社
    會健全觀念，在時間差距上，難以強行分開，在刑法評價上
    ，以視為數個舉動之接續施行，合為包括之一行為予以評價
    ，較為合理，則屬接續犯，而為包括之一罪（最高法院98年
    度臺上字第5679號判決意旨參照）。查被告丁○○等6人於前
    述時空密接之情境下，多次對告訴人己○○等3人為強制及恐
    嚇犯行，侵害不同之法益，為一行為觸犯數罪名，為想像競
    合犯請從一重處斷。又查被告丁○○等6人為迫使告訴人己○○
    等3人返還黃建豪購買生前契約之價款，因而以一行為觸犯
    上開兩項罪名，均請依刑法第55條想像競合犯之規定，從一
    重之強制罪嫌論處。
三、依刑事訴訟法第451條第1項聲請逕以簡易判決處刑。
　　此　　致
臺灣臺中地方法院
中　　華　　民　　國　 110　　年　　9 　　月　　17　　日
　　　　　　　　　　　　　　檢　察　官  林  依  成
本件正本證明與原本無異
中　　華　　民　　國　 110　　年　　10　　月　　15　　日
                            書  記  官  劉  文  凱
參考法條：
刑法第304條第1項及第305條
刑法第304條第1項
以強暴、脅迫使人行無義務之事或妨害人行使權利者，處 3 年
以下有期徒刑、拘役或 9 千元以下罰金。
刑法第305條
以加害生命、身體、自由、名譽、財產之事恐嚇他人，致生危害
於安全者，處 2 年以下有期徒刑、拘役或 9 千元以下罰金。
當事人注意事項：　　　　　　　　　　　　　　　　　　　　
（一）本件係依據刑事訴訟法簡易程序辦理，法院簡易庭得不傳
　　　喚被告、輔佐人、告訴人、告發人等出庭即以簡易判決處
　　　刑。　　　　　　　　　　　　　　　　　　　　　　　
（二）被告、告訴人、被害人對告訴乃論案件，得儘速試行和解
      ，如已達成民事和解而撤回告訴，請告訴人寄送撤回告訴
      狀至臺灣臺中地方法院簡易庭。　　　　　　　　　　
（三）被告、告訴人、被害人對本案案件認有受傳喚到庭陳述意
　　　見之必要時，請即以書狀向臺灣臺中地方法院簡易庭陳明
　　　。